臺灣高等法院刑事判決
109年度上訴字第266號
上  訴  人    
即  被  告    林有德  



選任辯護人    葉鈞律師                                  
上  訴  人    
即  被  告    李榮展  


選任辯護人    高仁宏律師
上  訴  人    
即  被  告    黃平成  


選任辯護人    蘇毓霖律師
上  訴  人    
即  被  告    劉松穎  


選任辯護人    許麗美律師
上列上訴人即被告因殺人未遂等案件，不服臺灣新竹地方法院一
０八年度訴字第七一六、九００號，中華民國一０八年十二月十二日
第一審判決（起訴案號：臺灣新竹地方檢察署一０八年度偵字第
二四一一、四九八四、五一八一、五七０七號，一０八年度少連偵
字第四、五一號，追加起訴案號：一０八年度偵字第六七九六號
），提起上訴，本院判決如下：
    主  文
乙○○、甲○○所犯共同私行拘禁、傷害及重傷罪及所定應執行刑；
丁○○所犯共同重傷罪；暨戊○○關於沒收部分均撤銷。
乙○○犯共同私行拘禁罪，處有期徒刑陸月，如易科罰金，以新臺
幣壹仟元折算壹日；又犯共同傷害罪，處有期徒刑伍月，如易科
罰金，以新臺幣壹仟元折算壹日。再犯共同重傷未遂罪，處有期
徒刑叁年。得易科罰金部分，應執行有期徒刑捌月，如易科罰金
，以新臺幣壹仟元折算壹日。
甲○○犯共同私行拘禁罪，處有期徒刑陸月，如易科罰金，以新臺
幣壹仟元折算壹日；又犯共同傷害罪，處有期徒刑伍月，如易科
罰金，以新臺幣壹仟元折算壹日。再犯共同重傷罪，處有期徒刑
伍年。得易科罰金部分，應執行有期徒刑捌月，如易科罰金，以
新臺幣壹仟元折算壹日。
丁○○成年人與少年共同犯重傷罪，處有期徒刑陸年。
戊○○扣案槍枝貳支（槍枝管制編號：0000000000、0000000000）
均沒收。
其餘上訴駁回。 
乙○○前開撤銷與駁回部分，不得易科罰金之有期徒刑部分，應執
行有期徒刑捌年。
    事實及理由
壹、被告乙○○、甲○○、丁○○上訴撤銷部分：
一、被告乙○○、甲○○、丁○○就共同對告訴人乙○○為傷害、私行拘
    禁及重傷害部分之事實：
　　緣乙○○、甲○○與乙○○為多年友人，乙○○並為乙○○之小學同學
    ，但乙○○、甲○○為天道盟太陽會新豐組成員；乙○○則為風飛
    砂幫成員，雙方分屬不同幫派，而前開二幫派屢屢發生嫌隙
    與衝突。於民國一０七年十月卅日晚上九時許，天道盟太陽
    會新豐組成員丙○○駕車搭載乙○○、甲○○、江威澄、未滿十八
    歲之少年莊○霖(民國○○年○月出生)等人，欲前往風飛砂幫之
    蔡皓禹新竹縣湖口鄉勝利路二段家中尋釁，行經勝利路二段
    與漢陽路口COCO飲料店前，見同屬風飛砂幫之乙○○、徐福潭
    二人，即共同基於傷害之犯意，推由乙○○、甲○○、莊○霖等
    人下車持棍棒追打徐福潭（未據告訴）及乙○○，致乙○○受有
    頭部鈍傷、頭皮開放性傷口、硬膜上出血等傷害。徐福潭經
    路人搭救逃離現場，惟乙○○倒地無法反抗，丙○○、乙○○、甲○○、江威澄（原審另行審結）、莊○霖即共同基於妨害自由
    之犯意，以不法腕力將乙○○強拉上車，載往新竹縣○○鎮○○路
    ○段○巷○弄○號內拘禁，並以不詳人所有之紅色尼龍繩綑綁乙○○雙手及雙腳。嗣經二幫派交涉後，原計劃於一０七年十一
    月二日釋放乙○○，惟同日凌晨二時許，乙○○甫走出房門，乙○○等人因接獲老大林程嘉(阿勳)遭蔡皓禹砍傷，莊○霖又將
    乙○○拉回綑綁，等候指示。同日上午十時許，同屬天道盟太
    陽會新豐組之丁○○即以電話指示乙○○要砍斷乙○○之手指作為
    報復，乙○○、甲○○、莊○霖遂與丁○○，共同基於重傷之犯意
    聯絡，由乙○○前往購買一把菜刀，在房間內由甲○○與莊○霖
    壓制告訴人，經乙○○一再求情，乙○○持前開菜刀砍乙○○左手
    手指（第二、三、四指）二刀後，惟未砍斷而重傷未遂。乙○○並即拿毛巾給乙○○包裹，讓其離開。詎告訴人甫走出客廳
    至大門口，遇進門之丁○○詢問砍斷手指在何處?乙○○不語，
    丁○○拉下乙○○手上毛巾，見乙○○等人並未砍斷乙○○手指，即
    持菜刀，將乙○○再拉進房間，乙○○留待客廳未進入房間，甲○○及莊０霖則跟隨入內，丁○○即要甲○○與莊姓少年再壓制乙○○，三人接續前開重傷之犯意聯絡，丁○○直接將乙○○左手食
    指、中指砍斷，丁○○並將菜刀與乙○○遭砍斷之食指、中指攜
    離現場丟棄。同日上午十時四十四分許，乙○○等人即將乙○○
    載往竹東榮總醫院路旁，讓乙○○自行就醫，乙○○、甲○○、丙○○、江威澄、少年莊○霖等人即以此方法共同剝奪乙○○之行
    動自由三日，丁○○、甲○○、莊○霖、並致乙○○因此受有左手
    第二、三指外傷性截斷之重傷害。
二、前揭事實，業據被告丁○○、乙○○、甲○○供承不諱，核與告訴
    人乙○○之指訴及同案共犯丙○○、江威澄、少年莊○霖及證人
    徐福潭、韋梓祺供證之情節均相符合，此外並有監視錄影畫
    面翻拍照片、現場照片、林口長庚紀念醫院診斷證明書、告
    訴人傷情照片等在卷可稽，是事證已臻明確，被告犯行均堪
    認定，自應依法論科。
三、核被告所為，乙○○、甲○○係犯刑法第二百七十七條第一項之
    傷害罪、第三百零二條第一項之私行拘禁罪；乙○○犯刑法第
    二百七十八條第三項、第一項之重傷害未遂罪；甲○○、丁○○
    犯刑法第二百七十八條第一項之重傷害罪。被告乙○○、甲○○
    分別為八十九年四月、二月出生，此有其年籍資料在卷可按
    ，於本案行為時，均為甫滿十八歲之未成年人，就前揭傷害
    及私行拘禁罪，與丙○○、江威澄、少年莊○霖等人，有犯意
    聯絡及行為分擔；就重傷害罪丁○○、乙○○、甲○○與少年莊○
    霖有犯意聯絡及行為分擔，分別為共同正犯。丁○○係成年人
    與少年共同實施犯重傷害罪，應依兒童及少年福利與權益保
    障法第一百十二條第一項前段之規定加重其刑。乙○○雖依指
    示動手砍乙○○左手手指二刀，傷及第二、三、四指，但力道
    不大且未砍斷，嗣由到場之丁○○另持刀直接砍斷第二、三指
    ，並將該二指指頭攜離丟棄，致無法縫回之重傷害，業據告
    訴人證陳丁○○拉其進房間砍手指時，乙○○並未在房內(偵498
    4卷㈡第五六頁訊問筆錄)，且第四指業經骨折復位固定手術
    修復，此有前開醫院診斷證明書在卷可按，是被告乙○○所為
    ，應僅止於重傷害未遂罪，並應依刑法第二十五條第二項之
    規定減輕其刑。而被告乙○○、甲○○所犯前開三罪，犯意各別
    ，行為互異，應予分論併罰。 
四、原判決㈠於犯罪事實一(一)既記載乙○○未將乙○○手指斬斷，
    嗣亦未於丁○○砍斷乙○○手指時入房或有何助力，則乙○○之重
    傷犯行應僅止於未遂，原判決仍論以共同重傷既遂，容有未
    洽。㈡於事實記載「……致乙○○因此受有左手第 2、3、4指外
    傷性截斷之重傷害」，惟於理由依林口長庚醫院診斷證明書
    所載告訴人「左手第四指骨折復位固定手術」及傷情照片顯
    示，告訴人所受之重傷害應為左手第二、三指，乃事實與理
    由容有未合。㈢扣案紅色尼龍繩一綑，雖經乙○○及甲○○供承
    有持以綑綁告訴人使用，惟均未供承係何人所有，原判決復
    未說明，逕予宣告沒收，亦有未洽。㈣又原審未及審酌被告
    三人及同案共犯嗣均與告訴人及其父母為民事和解，告訴人
    並表原諒及同意法院予輕判及緩刑機會，有和解書一件在卷
    （上訴卷㈡第四七頁）可按，則被告三人就此部分請求輕判
    ，非無理由。原判決並有前揭可議，應由本院就被告三人於
    原判決犯罪事實一(一)告訴人乙○○被害部分及被告乙○○、甲○○之定應執行刑部分均撤銷改判。
五、爰審酌被告三人均高中肄業，乙○○、甲○○從事超商物流、丁○○從事電子公司、麵包工廠、團繕工作等之學經歷，丁○○離
    婚，育有五歲小孩之家庭狀況；及乙○○、甲○○行為時均未成
    年，與告訴人為多年友人，乙○○並為告訴人之小學同學，惟
    因雙方分屬不同幫派成員，依指示為本案傷害、妨害自由犯
    行，又持棍棒毆打告訴人成傷、私行拘禁之時間長達三日，
    原已欲釋放告訴人，因接獲老大林程嘉(阿勳)遭蔡皓禹砍傷
    ，又將之拉回綑綁，嗣並接獲指示要砍斷告訴人手指以為報
    復，甲○○與莊姓少年壓制告訴人，乙○○持刀砍告訴人左手手
    指二刀後，未為砍斷即拿毛巾給告訴人包裹，讓其離開，詎
    嗣進門之丁○○見乙○○並未砍斷告訴人手指，即持菜刀，再由
    甲○○與莊姓少年壓制直接將告訴人左手食指、中指砍斷，並
    將手指丟棄，嗣由乙○○等人將告訴人載往竹東榮總醫院路旁
    ，讓告訴人自行就醫之重傷害手段、首從、分工等一切情狀
    ，分別量處如主文所示之刑，並就乙○○、甲○○所犯共同私行
    拘禁及傷害部分，均諭知易科罰金之折算標準，暨定應執行
    刑，以資懲儆。至扣案紅色尼龍繩一綑，雖係供本案私行拘
    禁時綑綁告訴人所用之物，但無證據證明係何被告所有之物
    ，乃不予宣告沒收，附此敘明。　
貳、被告乙○○上訴駁回部分：　　
一、經本院審理結果，認原判決以上訴人即被告乙○○於犯罪事實
    一(二)所犯非法持有槍彈罪，判處有期徒刑四年，併科罰金
    新臺幣十五萬元；於犯罪事實一(三)所犯加重竊盜四罪，各
    判處有期徒刑七月；於犯罪事實一(四)所犯恐嚇危害安全罪
    ，判處有期徒刑七月；於犯罪事實一(五)所犯殺人未遂罪，
    判處有期徒刑五年四月，並諭知併科罰金易服勞役之折算標
    準，認事用法及量刑均無不當，應予維持，並引用第一審判
    決書就犯罪事實一(二)～(五)記載之事實、證據及理由（如
    附件一）。
二、被告上訴意旨略以：對其所犯非法持有槍彈、加重竊盜、恐
    嚇危害安全等罪，均認罪，但原判決量刑過重。另對原判決
    殺人未遂部分，雖坦認開槍，但否認殺人未遂犯行，辯稱：
    其並無殺人犯意，兩車追逐過程中開槍，並未針對人重要部
    位，僅係為恐嚇云云。
三、經查，原審除審酌被告素行、學經歷等情狀外，復衡酌被告
    同時非法持有具殺傷力改造槍枝三支及子彈廿顆之數量，及
    持有槍彈危害他人生命、身體及社會治安秩序鉅大；嗣並持
    前開槍彈，朝他人駕駛之車輛底部擊發十二發為恐嚇，非法
    持有槍彈部分，依想像競合從一重之持有槍枝罪論處，其法
    定刑為三年以上十年以下有期徒刑，併科新臺幣（下同）七
    百萬以下罰金，而僅判處有期徒刑四年，併科十五萬元；開
    槍恐嚇部分，亦僅量處有期徒刑七月，量刑均已從輕。另審
    酌被告不知尊重他人財產權，多次竊取車牌，以換裝供違法
    使用時避查緝等情事，對所犯六月以上、五年以下有期徒刑
    之加重竊盜罪，亦各僅量處有期徒刑七月，為最低刑。則被
    告猶執詞量刑過重上訴云云，顯無足採，為無理由，應予駁
    回。
四、再查，被告所犯殺人未遂部分，係明知對方自小客車內有人
    乘坐，猶持槍對該行駛中之自小客車車身射擊至少八發子彈
    ，雖車內無人中彈，惟車身彈痕累累，衡以朝有人乘坐且行
    進中之自小客車開槍射擊，槍彈無眼，極易造成車內人員傷
    亡之常情，乃眾所週知，被告縱無明確致之死地之直接確定
    故意，但亦有縱發生死亡結果亦不違反其本意之間接不確定
    故意，自堪認定，原判決亦認被告具殺人之不確定故意，論
    處殺人未遂罪，當無違誤。被告空言否認殺人故意，並執以
    上訴，乃無理由，亦應予駁回。
叁、被告戊○○上訴部分：
一、經本院審理結果，認原判決以上訴人即被告戊○○駕駛自小客
    車搭載少年莊○霖，停靠被害人甲○○甫停靠路旁之車輛邊，
    由莊○霖持槍對駕駛座連開十八槍後，再行駛離，致甲○○身
    中四槍，經急救後倖免於難，論處被告犯成年人與少年共同
    殺人未遂罪，判處有期徒刑七年，除沒收部分外，餘認事用
    法及量刑均無不當，應予維持，並引用第一審判決書記載之
    事實、證據及理由（如附件二）。
二、被告上訴意旨略以：於少年取槍朝被害人射擊前，其根本不
    知少年有攜帶槍枝，更不知少年會持槍射擊，主觀上自無與
    少年有何共同犯意聯絡。又本案被告停車至駛離，僅短短廿
    六秒，因被告當時處於驚嚇狀態，原判決認被告未立即駕車
    離去或阻止少年行為，實屬强人所難。又莊姓少年經移送少
    年法庭審理後，認其無殺人故意，以移送之殺人未遂罪名，
    罪證不足，已不另為不付審理之諭知，則被告自無與之共犯
    成立本件殺人未遂之罪責，是請撤銷改判被告無罪云云。
三、惟查，被告於警、偵訊及原審均曾供承：少年莊○霖事前即
    告以該車先前曾與其發生槍擊糾紛，欲下車對該車駕駛報復
    ，其停車時莊姓少年又告知對方駕駛有在作上膛之動作一節
    （他3508卷第一一二頁調查筆錄，少連偵4卷第六六頁訊問
    筆錄，訴卷㈡第一四四頁審判筆錄)。核與少年莊○霖於原審
    結證，其與被告駕車路過時見被害人之車，有告知被告那是
    甲○○的車，要被告開過去靠該車旁，開到旁邊時並有告知被
    告其要修理甲○○。其拔槍、開槍過程中，被告在旁邊看，車
    均未移動，是其叫被告走時才走。現場附近是甲○○他們的據
    點，看到該車停那邊，所以確定是他的車。其當下有看到甲○○拿槍出來，搭被告的車到現場約十餘分鐘，車窗是我自己
    開的（同上筆錄第一一八～一一九、一二一、一二三、一三
    一～一三二頁)等情大致相符。則被告既事前即知莊○霖要報
    復甲○○前幾日之槍擊，要其停靠甲○○之車旁，且莊○霖尚須
    取槍、開窗、上膛，被告焉有不知之理。且核現場監視錄影
    畫面，被告在其車靠近被害人車後座尚未停車時，莊○霖即
    已連續開槍擊發，被告停車後，莊○霖仍繼續擊發，俟莊○霖
    擊發完畢後方才駛離，此經本院勘驗並擷圖在卷（上訴卷㈡
    第一０三～一一七頁）可按。莊○霖於被告車靠近被害人車後
    座時，即已開槍射擊，則被告辯稱停車後見槍擊驚嚇、打錯
    檔云云，均與事實不符，要無足採。且莊○霖開槍時，被害
    人駕駛座貼有深色隔熱紙之車窗並未開啓（同上卷第一二０
    頁），應尚無從見被害人亦有持槍之情，否則亦應加速遠離
    ，何以反停靠該車旁，豈不自陷險境？是莊○霖證稱，無意
    偶遇及見被害人取槍等語，顯係飾卸、迴護之詞，亦無足採
    。又以幾近貼近之距離，朝明知駕駛仍於座位上之自小客車
    ，連續開槍擊發十八槍，槍擊位置大多集中前駕駛座，此亦
    有彈孔編號表及彈道重建模擬示意圖各一件在卷可稽（少連
    偵4卷第一０三～一０五、二二二～二二三頁)，且亦大都穿透車
    體，其中四槍並擊中被害人左後腰背部及二腿(同上卷第四
    六頁照片)，顯見所為極易造成死亡結果，則被告停靠任莊○
    霖開槍擊發完畢後方駛離，則其於現場亦具殺人之犯意聯絡
    明甚。乃原判決認被告為成年人與少年共同犯殺人未遂罪，
    採證認事，並無違誤。並說明少年法庭對少年以殺人未遂罪
    證不足，不另為不付審理之裁定，並無拘束刑事庭法官採證
    認事之判斷。被告猶執前詞否認犯行，並指摘原審有罪判決
    有誤，乃無理由，應予駁回。
四、原判決以本案扣案槍枝二支（槍枝管制編號：0000000000、
    0000000000）及黑色帽Ｔ一件，均係共犯莊○霖所有，且係供
    本案犯罪所用之物，依刑法第三十八條第二項之規定諭知沒
    收。惟前開本案所用之槍枝二支，業經送驗均具殺傷力，此
    有內政部刑事警察局鑑定書一件在卷（他卷第一二四頁）可
    按，係屬違禁物，依刑法第三十八條第一項之規定，不論屬
    於犯罪行為人與否，均應宣告沒收。另黑色帽Ｔ一件，固為
    共犯莊○霖犯罪時所穿著，僅係供跡證行為人之穿著，非屬
    供犯罪所用之物。乃原判決前開沒收，均有未洽。此部分應
    由本院撤銷，另為沒收宣告，以符法制。
肆、據上論斷，應依刑事訴訟法第三百六十八條、第三百六十九
    條第一項前段、第三百六十四條、第二百九十九條第一項前
    段、第三百七十三條，兒童及少年福利與權益保障法第一百
    十二條第一項前段，槍砲彈藥刀械管制條例第八條第四項、
    第十二條第四項，刑法第二條第一項前段、第二十八條、第
    二百七十一條第二項、第一項、第二百七十八條第三項、第
    一項、第三百零二條第一項、第三百零五條、第三百二十一
    條第一項第三款、修正前刑法第二百七十七條第一項、第二
    十五條、第五十五條、第五十一條第五款、刑法第四十一條
    第一項前段、第四十二條第三項前段、第三十八條第一項、
    第三十八條之一第一項前段、第三項，刑法施行法第一條之
    一，判決如主文。
本案經檢察官李進榮到庭執行職務。
中　　華　　民　　國　一０九  年　　四　  月 　三十　 日
        　　　　　刑事第四庭審判長法　官  陳筱珮
　　　　　　　                    法　官  羅郁婷
　　　　　　                      法　官  陳玉雲
以上正本證明與原本無異。
傷害罪、加重竊盜罪、恐嚇危害安全罪均不得上訴。
私行拘禁罪、重傷罪、非法持有槍枝罪、殺人未遂罪部分，如不
服本判決，應於收受送達後20日內向本院提出上訴書狀，其未敘
述上訴之理由者並得於提起上訴後20日內向本院補提理由書（均
須按他造當事人之人數附繕本）「切勿逕送上級法院」。
                                  書記官  蔡麗春
中　　華　　民　　國　一０九  年　　四　  月 　三十　 日

附錄：本案論罪科刑法條全文
中華民國刑法第271條
（普通殺人罪）
殺人者，處死刑、無期徒刑或10年以上有期徒刑。
前項之未遂犯罰之。
預備犯第1 項之罪者，處2 年以下有期徒刑。

中華民國刑法第278條
使人受重傷者，處5 年以上12年以下有期徒刑。
犯前項之罪因而致人於死者，處無期徒刑或10年以上有期徒刑。
第1 項之未遂犯罰之。

中華民國刑法第302條
私行拘禁或以其他非法方法，剝奪人之行動自由者，處5 年以下
有期徒刑、拘役或3 百元以下罰金。
因而致人於死者，處無期徒刑或7 年以上有期徒刑；致重傷者，
處3 年以上10年以下有期徒刑。
第1 項之未遂犯罰之。

中華民國刑法第305條
以加害生命、身體、自由、名譽、財產之事恐嚇他人，致生危害
於安全者，處2 年以下有期徒刑、拘役或3 百元以下罰金。

中華民國刑法第321條
犯前條第1 項、第2 項之罪而有下列情形之一者，處6 月以上5 
年以下有期徒刑，得併科50萬元以下罰金：
一、侵入住宅或有人居住之建築物、船艦或隱匿其內而犯之。
二、毀越門窗、牆垣或其他安全設備而犯之。
三、攜帶兇器而犯之。
四、結夥三人以上而犯之。
五、乘火災、水災或其他災害之際而犯之。
六、在車站、港埠、航空站或其他供水、陸、空公眾運輸之舟、
    車、航空機內而犯之。
前項之未遂犯罰之。

修正前中華民國刑法第277條
（普通傷害罪）
傷害人之身體或健康者，處3 年以下有期徒刑、拘役或1 千元以
下罰金。
犯前項之罪因而致人於死者，處無期徒刑或7 年以上有期徒刑；
致重傷者，處3 年以上10年以下有期徒刑。

槍砲彈藥刀械管制條例第8條
未經許可，製造、販賣或運輸鋼筆槍、瓦斯槍、麻醉槍、獵槍、
空氣槍或第4 條第1 項第1 款所定其他可發射金屬或子彈具有殺
傷力之各式槍砲者，處無期徒刑或5 年以上有期徒刑，併科新臺
幣1 千萬元以下罰金。
未經許可，轉讓、出租或出借前項所列槍枝者，處5 年以上有期
徒刑，併科新臺幣1 千萬元以下罰金。
意圖供自己或他人犯罪之用，而犯前二項之罪者，處無期徒刑或
7 年以上有期徒刑，併科新臺幣1 千萬元以下罰金。
未經許可，持有、寄藏或意圖販賣而陳列第1 項所列槍枝者，處
 3 年以上10年以下有期徒刑，併科新臺幣7 百萬元以下罰金。
第1 項至第3 項之未遂犯罰之。
犯第1 項、第2 項或第4 項有關空氣槍之罪，其情節輕微者，得
減輕其刑。

槍砲彈藥刀械管制條例第12條
未經許可，製造、販賣或運輸子彈者，處1 年以上7 年以下有期
徒刑，併科新台幣500 萬元以下罰金。
未經許可，轉讓、出租或出借子彈者，處6 月以上5 年以下有期
徒刑，併科新台幣300 萬元以下罰金。
意圖供自己或他人犯罪之用，而犯前二項之罪者，處3 年以上10
 年以下有期徒刑，併科新台幣700 萬元以下罰金。
未經許可，持有、寄藏或意圖販賣而陳列子彈者，處5 年以下有
期徒刑，併科新台幣300 萬元以下罰金。
第1 項至第3 項之未遂犯罰之。